【裁判字號】    90,易,279
【裁判日期】    900924
【裁判案由】    妨害自由
【裁判全文】
臺灣花蓮地方法院刑事判決                        九十年度易字第二七九號
    公  訴  人  臺灣花蓮地方法院檢察署檢察官
    被      告  甲○○○
    被      告  乙○○
右列被告因妨害自由案件，經檢察官提起公訴（九十年度偵字第一二五八號），本院
判決如左︰
    主  文
甲○○○、乙○○共同無故侵入他人住宅，各處拘役貳拾日，如易科罰金，均以參佰
元折算壹日。均緩刑貳年。
    事  實
一、甲○○○與丙○○係夫妻，乙○○為其二人之女，甲○○○與丙○○感情不睦，
    分居已久，甲○○○因懷疑丙○○與他人通姦，遂請乙○○陪同，於八十九年七
    月二十六日一時許，甲○○○與乙○○先至花蓮縣警察局鳳林分局南平派出所報
    案，請警員丁○○一同至花蓮縣鳳林鎮○○里○○路一七二號丙○○住處抓姦，
    丁○○告知其二人相關法律程序，及必須得丙○○同意始得進入該處等情形後，
    於同日一時四十分許，丁○○即帶領甲○○○、乙○○至上址丙○○住處，經丁○○敲門，丙○○從窗戶看見警員丁○○而開門後，甲○○○、乙○○與已到丙○○住處前、受其二人委託之不詳姓名已成年之徵信社人員四名，共同基於無故
    侵入住宅之犯意聯絡，未得丙○○同意，即侵入丙○○住宅，蒐集丙○○與女子
    通姦之證據。
二、案經丙○○訴請台灣花蓮地方法院檢察署檢察官偵查起訴。
    理  由
一、被告於本院訊問時固然坦承有於前述時地夥同徵信社人員進入丙○○住處蒐集丙○○通姦證據等情不諱，惟均否認有何無故侵入住宅之犯行，被告甲○○○辯稱
    ：我於八十九年七月間接到法院傳票，告訴人聲請離婚，我才得知告訴人在外與
    人通姦，並拜託別人抓姦，我有會同警員到現場，是警員敲門且和我們一起進入
    丙○○住處，我進去就看見劉玉森進入第三間房間，徵信社人員四人進去只有拍
    照而已，我是告訴人配偶，並非「無故」侵入「他人」住宅云云；被告乙○○辯
    稱：我是陪我母親（即甲○○○）前往抓姦，我們都是在警員陪同下進入，我是
    告訴人女兒，與告訴人為合法家庭成員關係，並非「無故」侵入「他人」住宅云
    云。惟查：前述事實，除被告坦承上情外，並經告訴人丙○○指訴歷歷，還有證
    人丁○○證述可參，而被告甲○○○雖為告訴人之配偶，被告乙○○雖為告訴人
    之女，但與告訴人不同住一處，有被告之身分證件及告訴人戶籍資料在卷可參，
    被告顯非告訴人住宅之支配權人，其等欲進入該處，自須得到告訴人之同意，如
    係為蒐集他人之犯罪證據，非經住宅支配權人之同意或取得法院之搜索票，不得
    逕進入他人住宅搜索，此為法治國家保障人權之重要機制，我國刑事訴訟法亦定
    有明文，被告雖先向警員報案，並請警員會同前往，但警員丁○○已向被告說明
    上開法律規定，而告訴人也是看到警員才開門，並未同意被告進入其住宅等情，
    為告訴人與證人丁○○指證明確，被告無正當理由，既未得告訴人同意，且於未
    取得法院搜索票之情形下，率而會同徵信社人員進入告訴人之住宅，顯屬無故侵
    入他人住宅甚明。事證明確，被告前揭所辯，並不可採。其等犯行已可認定。
二、核被告所為，均係犯刑法第三百零六條第一項之無故侵入他人住宅罪。被告與不
    詳姓名已成年之徵信社人員四名（告訴人雖稱徵信社人員共有六名，惟被告甲○○○稱僅有四名，證人丁○○則證稱有三名，本院認為以當時深夜情形混亂，告
    訴人及證人丁○○未必清楚徵信社人員之數目，而被告甲○○○係委託徵信社之
    人，應較為清楚，故以被告甲○○○所述人數為可採信。）間有犯意聯絡及行為
    分擔，均為共同正犯。爰審酌被告均無犯罪紀錄（台灣高等法院被告全國前案紀
    錄表二份參照），素行良好，甲○○○因懷疑配偶不忠，被告乙○○為陪同母親
    而於思慮未周之情形下為本件犯行，及其等之智識程度、犯罪後態度等一切情狀
    ，量處如主文所示之刑，並諭知易科罰金之折算標準。再查刑法第四十一條於九
    十年一月四日修正，同年一月十日經總統公布實施，參照最高法院二十四年七月
    刑庭總會決議及最高法院二十九年度上字第五二五號判例意旨，仍有刑法第二條
    第一項之適用，而修正後之刑法第四十一條規定較有利於行為人，本案自應適用
    修正後之刑法第四十一條第一項前段規定，對被告諭知易科罰金之折算標準。末
    查，被告前均未曾受有期徒刑以上刑之宣告，此有前開前案紀錄表二份在卷可稽
    ，其等因一時失慮，致觸刑章，經此教訓應知所警惕，本院認對被告所處之刑以
    暫不執行為適當，爰併均宣告緩刑貳年，以啟自新。
據上論斷，應依刑事訴訟法第二百九十九條第一項前段、第二十八條、刑法第三百零
六條第一項、第二條第一項前段、第四十一條第一項前段、第七十四條第一款，罰金
罰鍰提高標準條例第一條前段、第二條，判決如主文。
中      華      民      國        九十    年      九    月    二十四    日
                                  臺灣花蓮地方法院刑事庭
                                      法  官  楊  碧  惠
右正本證明與原本無異。
如對本判決不服，應於送達後十日內，向本院提出上訴狀。（應抄附繕本）告訴人或
被害人如對於本判決不服者，應具備理由請求檢察官上訴，其上訴期間之計算係以檢
察官收受判決正本之日期為準。
                                      法院書記官
中      華      民      國        九十    年      九    月    二十五    日
附錄本判決論罪之法律條文：
刑法第三百零六條第一項：
無故侵入他人住宅、建築物或附連圍繞之土地或船艦者，處一年以下有期徒刑、拘役
或三百元以下罰金。


司法院資訊處製作；財團法人民間司法改革基金會備份。
